臺灣高雄地方法院民事判決　　　　　　　99年度訴字第1234號
原　　　告　趙淑萍
被　　　告　潘建鴻
訴訟代理人　林易玫律師、洪士宏律師
上列當事人間侵權行為損害賠償事件，原告於刑事訴訟程序（98
年度審交簡字第4484號）提起附帶民事訴訟（98年度審交簡附民
字第269 號），經本院刑事法庭裁定移送前來，本院於民國100
年4 月21日言詞辯論終結，判決如下：
  主      文
被告應給付原告新台幣拾萬伍仟佰柒拾柒元。
原告其餘之訴駁回。
訴訟費用由被告負擔五分之四，餘由原告負擔。
本判決第一項得假執行。
  事實及理由
一、原告主張：被告於民國98年1 月11日上午8 時24分許，騎乘
    牌照號碼631-BAY 號重型機車附載訴外人彭志軒（下稱彭志
    軒），沿高雄縣鳳山市○○路由東往西方向行駛，途經自由
    路28之2 號前，自後追撞伊所騎乘牌照號碼260-CDY 號重型
    機車，致伊倒地後受有右側鎖骨肩峰處韌帶及右胸壁挫傷，
    右膝、小腿、足背、右第1 趾擦傷等傷害。被告涉犯過失傷
    害部分，業經本院交通法庭以98年度審交簡字第4484號刑事
    簡易判決處有期徒刑3 月在案。伊因本件車禍事故受有支出
    醫療費用新臺幣（下同）37,653元、疤痕治療及整形美容醫
    療費10萬元、薪資損失18萬元、看護費用3 萬元等財產上損
    害，更因此受有非財產上損害即精神慰撫金80萬元，爰依侵
    權行為法律關係，提起本件訴訟等情。並聲明：被告應給付
    原告152 萬元。
二、被告則以：本件車禍事故發生前，被告騎乘機車在原告機車
    後方，因原告掉落物品，遽然緊急減速即直接迴轉，未有為
    手勢或燈光告知後方車輛，而渠見狀遂趕緊向右偏行，仍因
    反應不及致過失撞擊原告機車後方，是原告就本件車禍事故
    之發生或損害之擴大與有過失；縱認渠須負賠償責任，原告
    尚應就醫療費用、薪資損失、看護費用及整形美容之必要性
    等主張自行舉證證明，且非財產上損害賠償金額部分顯屬過
    高，應予酌減等語，資以抗辯。並聲明：駁回原告之訴。
三、兩造間之不爭執事項及爭點：
  (一)不爭執事項：
    1.被告於98年1 月11日上午8 時24分許，騎乘牌照號碼631-
      BAY 號重型機車附載彭志軒，沿高雄縣鳳山市○○路由東
      往西方向行駛，途經自由路28之2 號前，自後追撞原告所
      騎乘車號為260-CDY 號重型機車。
    2.原告因本件車禍事故受有右側鎖骨肩峰處韌帶及右胸壁挫
      傷，右膝、小腿、足背、右第1 趾擦傷等傷害。
    3.被告涉犯過失傷害部分，業經本院交通法庭以98年度審交
      簡字第4484號刑事簡易判決處有期徒刑3 月確定在案。
  (二)爭點：
    1.原告就本件車禍事故之發生及損害之擴大，是否與有過失
      ？如是，則兩造間之過失程度比例應為若干？
    2.原告得據以主張損害賠償之項目及範圍為何？金額各為若
      干？
四、本院之判斷：
（一）、原告主張被告於前揭時、地駕駛上開車輛行經高雄縣鳳
        山市○○路28之2 號前時，疏未注意，自後追撞伊所騎
        乘牌照號碼260-CDY 號重型機車，致伊倒地後受有右側
        鎖骨肩峰處韌帶及右胸壁挫傷，右膝、小腿、足背、右
        第1 趾擦傷等傷害之事實，有卷附道路交通事故現場圖
        、道路交通事故調查表、高雄縣政府警察局交通事故初
        步分析研判表、現場相片12張及診斷證明書等可稽，並
        為被告所不爭執，且被告涉犯過失傷害部分，業經本院
        交通法庭以98年度審交簡字第4484號刑事簡易判決處有
        期徒刑3 月，如易科罰金，以新臺幣壹仟元折算壹日確
        定，有上開刑事判決在卷可稽，復經本院調閱上開卷證
        查核屬實，故被告因上開過失行為致原告受有上開傷害
        ，二者具有相當因果關係，被告過失之侵權行為堪予認
        定。
（二）、按「被害人之過失行為須為損害之共同原因，予損害之
        發生或擴大以助力，並與損害之發生與擴大有相當因果
        關係者，始有過失相抵之適用。」，最高法院89年台上
        字第1036號著有裁判要旨可參。本件被告固不爭執有前
        開過失傷害行為，惟抗辯原告事故發生前，被告騎乘機
        車在原告機車後方，因原告掉落物品，遽然緊急減速即
        直接迴轉，未有為手勢或燈光告知後方車輛，而渠見狀
        遂趕緊向右偏行，仍因反應不及致過失撞擊原告機車後
        方，是原告就本件車禍事故之發生或損害之擴大與有過
        失；縱認渠須負賠償責任，原告亦與有過失等語。經查
        本件是原告所騎乘之機車因車前置物籃內之東西掉落，
        原告減速向左看，以致騎在背後未保持安全車距的被告
        反應不及，始撞倒原告才發生車禍，此為雙方所不爭執
        。而本件車禍經送請鑑定之結果為，被告未保持隨時停
        煞之距離及未注意車前狀況為肇事主因；原告載運物品
        未捆紮牢固行駛中不得驟然減速為肇事次因，有台灣省
        高屏澎車輛行車事故鑑定委員會鑑定書一份在卷可稽（
        卷140 頁）。故被告抗辯原告與有過失核屬有據，本院
        認原告就本件交通事故亦應負40% 之過失責任，始符公
        平。
（三）、按「因故意或過失，不法侵害他人之權利者，負損害賠
        償責任」、「汽車、機車或其他非依軌道行駛之動力車
        輛，在使用中加損害於他人者，駕駛人應賠償因此所生
        之損害。」、「不法侵害他人之身體或健康者，對於被
        害人因此喪失或減少勞動能力，或增加生活上之需要時
        ，應負損害賠償責任。」、「不法侵害他人之身體、健
        康、名譽、自由、信用、隱私、貞操，或不法侵害其他
        人格法益而情節重大者，被害人雖非財產上之損害，亦
        得請求賠償相當之金額。」、「負損害賠償責任者，除
        法律另有規定或契約另有訂定外，應回復他方損害發生
        前之原狀。第一項情形，債權人得請求支付回復原狀所
        必要之費用，以代回復原狀。」，民法第184 條第1 項
        前段、第191 條之2 前項、第193 條第1 項、第195 條
        第1 項、第213 條第1 、3 項分別定有明文。本件被告
        業因前述過失而致原告受有上開傷害、損害，其就此自
        應負侵權行為之損害賠償責任。
五、損害賠償之金額：
    茲就原告所得請求之損害賠償金額，分別計算如下：
（一）、醫藥費：35281元
        原告而受有傷害，支出醫療費用，經本院檢視原告所提
        出之單據可認定為本次車禍支出者為：高雄榮總58002
        元、高雄長庚7470元、高雄國軍總醫院12640 元、高雄
        醫學院附設中和紀念醫院220 元、福濟中醫醫院3980元
        ，合計82312 元，此部分汽車強制險已經給付47031 元
        （見卷243 頁原告所自承），應予扣除，從而原告醫藥
        費部分得請求之金額為35281 元。
（二）、看護費：30000元
       原告於98年1 月18日在高雄榮總住院3 天，其出院尚需
       專人照護一個月，原告於98年6 月24日又因移除鋼板鋼
       釘住院三天，術後應休息二週，此有高雄榮總診斷證明
       書在卷可稽（卷第213 、214 頁）。按「親屬間之看護
       ，縱因出於親情而未支付該費用，然其所付出之勞力，
       顯非不能以金錢為評價，此種基於身分關係之恩惠自不
       能加惠於加害人，而比照一般看護情形，認被害人受有
       相當看護費之損害，命加害人賠償，始符民法第193 條
       第一項所定（增加生活上需要）之旨意」（最高法院89
       年度臺上字第174 9 號判決、86年臺上字第2045號判決
       參照），故原告請求30天之看護費乃屬有據。以看護費
       用每日1000至2000元計算，共30日，原告請求30000 元
       ，乃屬有據。
（三）、醫療器材費用零元：
        原告主張因本件車禍受傷酸痛需要購買醫療器材治療，
        所需費用為74650 元，並提出醫療器材行之報價單為證
        。然查原告已經在醫院接受復健治療，此有原告所提出
        之就診單為證，該醫療器材之添購並無任何醫師證明為
        本件治療所必須，原告此項之請求尚乏依據，不應准許
        。
（四）、薪資損失部分：103680元
        98年度之勞工最低基本工資為17280 元，原告為英文家
        教老師，雖舉家教家長出具證明單證明家教每小時為50
        0 元，但無法舉證證明每月之固定收入為何，從而其請
        求依98年當時最低基本17280 元（99年9 月調整為1788
        0 元）計算其薪資，乃屬有據。原告因車禍受傷，右側
        肩峰鎖骨關節脫臼於98年1 月18日在高雄榮總接受手術
        ，3 天後出院，出院醫囑需專人看護一個月，術後6 個
        月內需避免過度負重、激烈運動、騎乘機車，鋼板預計
        6 個月後移除，移除後3 個月內也需避免過度負重、激
        烈運動、騎乘機車，此有高雄榮總診斷證明書一份在卷
        可稽，從而原告因本次車禍其工作受影響乃可確定，其
        受影響之期間應長達9 個月，原告主張在6 個月期間內
        受有最低基本工資之薪資損失103680，乃屬合理，應予
        准許。
（五）、美容費用：40000元
        原告因車禍受有右胸部及右膝疤痕增生，如接受雷射治
        療將會有所改善，費用約6-7 萬元，但該治療屬於美容
        性質並無醫療上之絕對必要性，此業據高雄長庚醫院
        100 年3 月21日之回函在卷可證。該疤痕之美容雖無醫
        療上之絕對必要性，但原告為未滿40歲之女性，右肩之
        開刀疤痕較為明顯，右膝之疤痕較不明顯，右肩之明顯
        疤痕一望可知，對於原告之容貌衣著顯有重大妨害，因
        此有加以美容之必要，至於右膝疤痕並不明顯，加以原
        告本身右膝原來即有其他老舊疤痕，該部分美容並無必
        要。原告此部分之美容費用應以4 萬元為適當。
（五）、精神慰撫金：30萬元
      按慰藉金之賠償須以人格權遭遇侵害，使精神上受有痛苦
      為必要，其核給之標準固與財產上損害之計算不同，然非
      不可斟酌雙方身份資力與加害程度，及其他各種情形核定
      相當之數額（最高法院51年台上字第223 號判例意旨參照
      ）。查原告因被告過失行為，致使其受有右側鎖骨肩峰處
      韌帶及右胸壁挫傷，右膝、小腿、足背、右第1 趾擦傷等
      傷害其受有精神上相當之痛苦堪可認定，是被告就此非財
      產上之損害自應負侵權行為損害賠償責任。而原告為大學
      畢業，於事故發生時從事英語教師工作，有房屋一棟，被
      告則為高職畢業，平日係打零工，每月收入不固定，僅有
      薪資所得，並無任何不動產等情，此為兩造不爭執，並有
      稅務電子閘門財產所得調件明細表可稽（見本院卷第7 頁
      至第12頁），本院審酌原告所受精神痛苦，再核兩造身份
      、地位、經濟狀況等一切情狀，認原告請求精神慰撫金以
      300,000 元乃屬適當。
（六）、綜上所述，原告因系爭車禍受傷所受損害合計508961元
      （35281 +30000+103680+40000+300000元=508961 元），
      惟原告就系爭車禍之發生與有過失，應自負40% 之責任，
      因此被告所負損害賠償金額即應依此比例減輕，故原告得
      向被告請求之金額為305377元（計算式＝508961元x60%，
      元以下四捨五入），逾此部分，即無理由。
六、綜上所述，原告依侵權行為法律關係請求被告賠償305377元
    ，洵屬正當，應予准許，逾此金額之請求，即非有據，應予
    駁回。原告勝訴部分未逾50萬元，應依職權宣告假執行。
七、本件為判決基礎之事實已明，兩造其餘攻擊、防禦方法於訴
    訟結果不生影響，爰不逐一論述，附此敘明。
八、據上論結，本件原告之訴為一部有理由，一部無理由，依民
    事訴訟法第79條、第389 條第1 項第5款，判決如主文。
中    華    民    國   100    年    4     月    29    日
                  民事第四庭法  官  陳樹村
以上正本係照原本作成。
如對本判決上訴，須於判決送達後20日內向本院提出上訴狀。如
委任律師提起上訴者，應一併繳納上訴審裁判費。
中    華    民    國   100    年    4     月    29    日
                            書記官  葉姿敏